【裁判字號】    89,訴,796
【裁判日期】    900530
【裁判案由】    拆屋還地
【裁判全文】
臺灣嘉義地方法院民事判決  八十九年度訴字第七九六號
    原      告  甲○○
    被      告  丙○○
                乙○○
右當事人間拆屋還地事件，本院判決如左：
    主    文
被告丙○○應將坐落嘉義縣布袋鎮○○段六九九地號土地上如附圖所示斜線部分面積
伍拾壹點貳伍平方公尺建物拆除，並將該土地返還原告。
原告其餘之訴駁回。
第一項履行期間為肆個月。
訴訟費用由被告丙○○負擔二分之一，其餘由原告負擔。
本判決主文第一項於原告以新台幣拾柒萬元供擔保後，得假執行。
原告其餘假執行之聲請駁回。
    事    實
一、原告方面：
  （一）聲明：被告丙○○應將坐落嘉義縣布袋鎮○○段六九九地號土地內之地上物
        ○‧○○五一二五公頃磚造平房拆除，與被告乙○○將土地騰空返還原告；
        並願供擔保，請准宣告假執行。
  （二）陳述：緣坐落嘉義縣布袋鎮○○段六九九地號土地（以下簡稱為系爭土地）
        ，原為被告乙○○所有，因遭法院拍賣，而由原告拍得，又因系爭土地上有
        訴外人陳盆所搭蓋未保存登記建物一棟，故而系爭土地拍賣後並不點交，嗣
        原告取得系爭土地所有權後，曾多次與被告協調拆除地上物返還土地，均遭
        被告置之不理。本件被告丙○○既未經原告同意，亦無任何權源無權占有部
        分原告所有之系爭土地搭蓋建物，原告自得依民法第七百七十六條之規定訴
        請被告丙○○拆除地上物，將土地騰空返還原告，又拍賣亦為買賣行為，系
        爭土地出賣人即被告乙○○自負有交付拍賣標的物即原告之義務，原告自亦
        得依民法第三百四十八條第一項及第七百六十七條之規定，訴請被告乙○○
        將土地騰空返還原告
  （三）證據：提出土地登記謄本一份為證。
二、被告乙○○：
    未於最後言詞辯論期日到場，惟據其之前所為聲明、陳述如左。
  （一）聲明：駁回原告之訴及假執行之聲請。
  （二）陳述：系爭土地固為原告拍得，然系爭土地上之磚木造房屋是由訴外人陳盆
        所建造的，此有嘉義縣政府建設局使用執照（六八）嘉布鎮建局使字一三四
        號，而該土地原地號是內田段二○二號，現改為見龍段六九九號，當初其只
        有買下系爭土地，並沒有買系爭房屋，至於該房屋有無登記，其不清楚，後
        來其土地因欠原告錢，而遭拍賣，目前該房屋係由丙○○住在裡面。
  （三）證據：提出嘉義縣政府建設局使用執照申請書及使用執照各一份為證
三、被告丙○○部分：
    未於言詞辯論期日到場，亦未提出準備書狀作何聲明或陳述。
四、本院依職權調閱本院七十八年執字第二三八五號執行宗卷。
    理由
一、本件被告丙○○未於言詞辯論期日到場，被告乙○○則未於最後言詞辯論期日到
    場，核均無民事訴訟法第三百八十六條各款所列情形，爰依原告之聲請，由其一
    造辯論而為判決。
二、原告起訴主張坐落嘉義縣布袋鎮○○段六九九地號土地，原為被告乙○○所有，
    因遭法院拍賣，而由伊拍得，又因系爭土地上有訴外人陳盆所搭蓋未保存登記建
    物一棟，故而系爭土地拍賣後並未點交，而伊取得系爭土地所有權後，曾多次與
    被告協調拆除地上物返還土地，均遭被告置之不理，則本件被告丙○○既未經原
    告同意，亦無任何權源無權占有部分原告所有之系爭土地搭蓋建物，原告自得依
    民法第七百七十六條之規定訴請被告丙○○拆除地上物，將土地騰空返還原告，
    又拍賣亦為買賣行為，系爭土地出賣人即被告乙○○自負有交付拍賣標的物即原
    告之義務，原告自亦得依民法第三百四十八條第一項及第七百六十七條之規定，
    訴請被告乙○○將土地騰空返還原告等語；被告乙○○則以系爭土地固為原告拍
    得，然系爭土地上之磚木造房屋是由訴外人陳盆所建造的，當初其只有買下系爭
    土地，並沒有買系爭房屋，至於該房屋有無登記，其不清楚，後來其土地因欠原
    告錢，而遭拍賣，目前該房屋係由丙○○住在裡面等語資為抗辯。
三、查原告主張系爭土地原為被告乙○○所有，因遭法院拍賣，而由伊拍得，並取得
    系爭土地之所有權，惟目前系爭建物現由被告丙○○居住使用中等情，此有土地
    登記謄本為證，並經本院調閱七十八年執字第二三八五號執行宗卷查核屬實，而
    被告乙○○到庭並不爭執，被告丙○○經合法通知既未到庭陳述意見，亦未提出
    準備書狀作何聲明或陳述，自堪信原告上開之主張為真實。
四、按占有人無正當權源而占有所有物，所有人依民法第七百六十七條前段規定，自
    得對於無權占有或侵奪其所有物者，請求返還之。則本件被告丙○○占用系爭土
    地建屋，既無正當權源，則原告本於物上請求權之規定，請求被告丙○○將系爭
    土地上如附圖所示佔用面積計五一‧二五平方公尺之地上建物拆除，並將土地返
    還，洵屬正當，應予准許。
五、復按強制執行法拍賣之性質，通說認係以債務人為出賣人，拍定人為買受人，而
    以拍賣機關代替債務人立於出賣人之地位；而執行法院為租賃關係存在之不動產
    拍賣，並於拍賣公告載明有租賃關係之事實，則該租賃關係已成為買賣（拍賣）
    契約內容之一部，無論應買人投標買得或由債權人承受，依繼受取得之法理，其
    租賃關係對應買人或承受人當然繼續存在，業經最高法院著有八十年台抗字第一
    四三號、六十年台上字第四六一五號判例意旨可資參照。經查，本件系爭土地上
    之系爭房屋並不在系爭土地拍賣之範圍內，且於拍賣系爭土地時，系爭房屋為訴
    外人曾燦祺承租中，租期自七十八年六月十二日起至八十三年六月十一日止，系
    爭土地於拍定後並不點交等情，已載明於拍賣公告內，業據本院依職權調取執行
    案卷核閱無訛，依首揭說明，系爭土地拍賣公告內既載有其上之建物存有承租關
    係並註明拍定後並不點交，該等事實即為買賣契約內容之一部，原告自應受其拘
    束並繼受該法律關係，是原告於拍得系爭土地後再主張依民法第三百四十八條第
    一項規定，請求被告乙○○交付系爭不動產，自屬無據。再按民法第七百六十七
    條規定：「所有人對於無權占有或侵奪其所有物者，得請求返還之。」；另當事
    人主張於己有利之事實者，就其事實有舉證之責任，民事訴訟法第二百七十七條
    亦有明文。惟查本件被告乙○○抗辯系爭土地上建物非其所建，且目前系爭房屋
    係由被告丙○○使用中等情，原告既不爭執，亦未提出其他證據證明被告乙○○
    目前為無權占有中，即欲依民法第七百六十七條規定，請求被告乙○○拆屋還地
    ，自無理由，應予駁回。
六、本件原告陳明願供擔保，聲請宣告假執行，經核其勝訴部份，合於法律規定，爰
    酌定相當之擔保金額宣告之；其餘假執行之聲請，因該部份訴之駁回而失所依據
    ，應予駁回。
七、查拆屋還地、遷讓房屋，非立時可就，本院斟酌實際情況，依職權定履行期間為
    四個月。
八、本件判決之基礎已臻明確，兩造其餘攻擊防禦方法及舉證，核與判決結果無影響
    ，爰不另一一論述，併此敘明。
九、據上論結，本件原告之訴為一部有理由，一部無理由，依民事訴訟法第三百八十
    五條第一項前段、第七十九條但書、第八十五條第二項、第三百九十六條第一項
    、第三百九十條第二項判決如主文。
中      華      民      國    九十      年      五      月    三十      日
~B臺灣嘉義地方法院民事第一庭
~B    法  官  蕭道隆
右為正本係照原本作成
如對本判決上訴須於判決送達後廿日內向本院提出上訴狀
中      華      民      國    九十      年      六      月    一        日
~B    書記官  李銷勳


司法院資訊處製作；財團法人民間司法改革基金會備份。
